【裁判字號】    97,財管,8
【裁判日期】    970313
【裁判案由】    指定遺產管理人
【裁判全文】
臺灣桃園地方法院民事裁定               97年度財管字第8號
聲  請  人  丁○○
代  理  人  甲○○
關  係  人  財政部國有財產局臺灣北區辦事處桃園分處
法定代理人  乙○○
代  理  人  蘇嘉卿
被  繼承人  丙○○    生前最後.
上列聲請人聲請為被繼承人丙○○選任遺產管理人事件，本院裁
定如下：
    主      文
選任財政部國有財產局臺灣北區辦事處桃園分處為被繼承人丙○
○之遺產管理人。
准對被繼承人丙○○（男，民國○○年○○月○日生，身分證統一編
號：Ｚ000000000，生前最後住所：桃園縣中壢市新明里1鄰下舊
社4號）之大陸地區以外之繼承人為承認繼承之公示催告。
財政部國有財產局臺灣北區辦事處桃園分處應於收受本裁定之日
起貳拾日內，將本裁定登載於公報、新聞紙或其他相類之傳播工
具。
如有被繼承人之大陸地區以外之繼承人，應自本公示催告最後登
載公報、新聞紙或其他相類之傳播工具之日起壹年內向本院陳報
承認繼承，如不於公示期限內申報承認繼承時，被繼承人之遺產
於大陸地區之繼承人依法繼承、清償債權並交付遺贈物後有賸餘
者歸屬國庫。
聲請程序費用由被繼承人丙○○之遺產負擔。
    理      由
一、按「繼承開始時，繼承人之有無不明者，由親屬會議於一個
    月內選定遺產管理人，並將繼承開始及選定遺產管理人之事
    由，向法院報明。」，「親屬會議依前條規定為報明後，法
    院應依公示催告程序，定六個月以上之期限，公告繼承人，
    命其於期限內承認繼承。」，「無親屬會議或親屬會議未於
    前條所定期限內選定遺產管理人者，利害關係人或檢察官，
    得聲請法院選任遺產管理人，並由法院依前項規定為公示催
    告。」，民法第1177條、第1178條第1 項、第2 項定有明文
    。又民法第1177條所謂繼承開始時繼承人有無不明，係指戶
    籍簿上無可知之法定繼承人或雖有之而皆為繼承之拋棄而言
    （最高法院88年度臺上字第3185號判決參照）。再「無人承
    認之繼承事件，由繼承開始時被繼承人住所地之法院管轄。
    」，非訟事件法第145 條第1 項規定甚明。
二、本件聲請意旨略以：被繼承人丙○○（男，民國○○年○○月○
    日生，身分證統一編號：Ｚ000000000，生前最後住所：桃園
    縣中壢市新明里1 鄰下舊社4 號）為坐落桃園縣中壢市○○
    ○段舊社小段第9-2 、9-5 、15、15-2、15-3、15-4、15-5
    、15-6地號土地之所有權人（聲請狀誤寫為地上權人），惟
    被繼承人已於民國72年08月27日死亡，其第一至第四順位繼
    承人均已死亡，是否有應繼承人不明，親屬會議亦未於1 個
    月內選定遺產管理人，致聲請人對上開遺產無法行使權利。
    聲請人為被繼承人之弟羅新旺的孫子，被繼承人生前由聲請
    人扶養至其死亡，所有土地之地價稅均由聲請人繳納，被繼
    承人生前曾承諾所有遺產由聲請人繼承，只是苦於無法依法
    繼承，目前被繼承人之牌位由聲請人供奉，為此聲請選任聲
    請人為本件被繼承人丙○○之遺產管理人等語。並提出土地
    謄本影本1 份、繼承系統表1 份、戶籍謄本11份、地價稅繳
    款書影本1 份、身份證影本1 份、遺產清冊1 份、親屬會議
    記錄正本1 份為證。
三、查聲請人所陳各節，業據提出前揭書證附卷可稽，核與所述
    情節相符；此外，復查無被繼承人丙○○之親屬會議業已於
    法定期間選定遺產管理人陳報本院之事件，至聲請人雖另提
    出親屬會議記錄1 份，然其上所載之親屬，核均非屬民法第
    1131條第1 項所規定之親屬，故並無親屬會議決議之效力。
    因之，本件聲請人聲請為被繼承人丙○○選任遺產管理人，
    於法即無不合。
四、按遺產管理人之設，旨在管理保存及清算遺產，以免遺產散
    失，是以遺產管理人具有相當之公益色彩；又選任遺產管理
    人，除慮及管理遺產之公平性外，須考慮其適切性，亦即可
    對其遺產、遺債之情形瞭解較深，復與遺債債權人無利害共
    同關係而得忠誠處理者，優先選任為宜。本件聲請人係被繼
    承人之姪孫，被繼承人死亡時，聲請人年僅18歲餘，聲請人
    主張被繼承人生前一直由其扶養至被繼承人死亡，尚難遽信
    。另聲請人所主張被繼承人生前承諾所有遺產由聲請人繼承
    乙節，亦無相關事證可資證明為真實。是聲請人聲請指定其
    為被繼承人丙○○之遺產管理人，尚難准許。再查，被繼承
    人丙○○名下有如前所述之財產，且無其他債務存在，此為
    聲請人所陳述在卷，故本件應屬遺產大於遺債之情況。本院
    審酌關係人財政部國有財產局臺灣北區辦事處桃園分處業已
    派員於本院調查時到庭表明同意擔任本件遺產管理人，若選
    任本件聲請人，亦無意見等語。再參諸民法1185條關於無繼
    承人承認繼承，其遺產於清償債權，並交付遺贈物後，如有
    謄餘，歸屬國庫之規定及國有財產局為國庫之綜理機關，國
    有財產法第9 條第2 項有明文規定，已足認國有財產局備有
    財產管理專才，要能擔任本件遺產管理人職務無疑。則本件
    自仍以選任關係人財政部國有財產局臺灣北區辦事處桃園分
    處為被繼承人丙○○遺產之遺產管理人為適當，並依法為公
    示催告。
五、爰裁定如主文。
中    華    民    國    97    年    3     月    13    日
                  家事法庭法  官  張震武
上列正本證明與原本無異。
如不服本裁定應於送達後10日內向本院提出抗告狀，並應繳納抗
告費用新臺幣1,000元。
中    華    民    國    97    年    3     月    13    日
                          書記官  劉昆鑫


司法院資訊處製作；財團法人民間司法改革基金會備份。
